【裁判字號】    92,易,609
【裁判日期】    920605
【裁判案由】    竊盜
【裁判全文】
臺灣臺南地方法院刑事判決
    公  訴  人  臺灣臺南地方法院檢察署檢察官
    被      告  乙○○
右列被告因竊盜案件，經檢察官提起公訴（九十二年度偵字第二六三二號），本院判
決如左：
    主  文
乙○○無罪。
    理  由
一、公訴意旨略以：被告乙○○意圖為自己不法之所有，於民國八十八年七月十五日
    十五時許，利用與告訴人甲○○共同租賃臺南縣永康市良美町大樓Ｇ棟六樓之二
    房屋居住之機會，竊取甲○○放置於該租屋處內之勞力士手錶一支、身分證乙張
    、汽修丙級技術證及商業本票數張。得手後，被告乙○○將勞力士手錶交由不知
    情之施宗銘（業經不起訴處分確定）至臺南縣永康市○○路三三七號永源當鋪典
    當新台幣（下同）四萬五千元後將該款花用殆盡，嗣經甲○○之母張景珠進入該
    處整理房間，始悉上情。因認被告涉犯刑法第三百二十條第一項之竊盜罪嫌等語
    。
二、按犯罪事實應依證據認定之，無證據不得推定其犯罪事實；又不能證明被告犯罪
    者，即應諭知無罪之判決，刑事訴訟法第一百五十四條、第三百零一條第一項分
    別定有明文。次按犯罪事實之認定，應憑真實之證據，倘證據是否真實尚欠明確
    ，自難以擬制推測之方法，為其判斷之基礎；而認定犯罪事實之證據係指足以認
    定被告確有犯罪行為之積極證據而言，該項證據自須適合於被告犯罪事實之認定
    ，始得採為斷罪資料；又認定犯罪事實所憑之證據，固不以直接證據為限，間接
    證據亦應包括在內，惟採用間接證據時，尤須基於該證據在直接關係上所可證明
    之他項事實，本於事理之作用足以證明待證事實者，方為合法，不得徒憑主觀上
    之推想，將一般經驗上有利被告之其他合理情況逕予排除；再訴訟上證明之證據
    資料，須於通常一般之人均不致有所懷疑，而得確信其為真實之程度者，始得據
    為有罪之認定，倘其證明尚未達到此一程度，而有合理之懷疑存在，復無其他調
    查途徑可循，根據「罪證有疑，利於被告」之證據法則，即無從為被告有罪之確
    信，法院即應為無罪之判決，最高法院分別著有五十三年臺上字第六五六號、二
    十九年上字第三一○五號、三十二年上字第六七號、七十六年臺上字第四九八六
    號判例可資參照。
三、本件公訴人認被告涉有竊盜罪嫌，無非以上揭事實，業據告訴人甲○○指述綦詳
    ，且與證人張景珠、施宗銘證述之情節相符，並有永源當舖當票一紙資為依據。
四、訊據被告堅決否認有右揭竊盜犯行，辯稱：甲○○常跟我借錢，他拿該支勞力士
    手錶給我，要再跟我借錢，但我沒有答應，他後來將手錶留給我，說要清償之前
    欠我的錢，並說該支勞力士手錶對他很重要，他之後會再拿錢來跟我贖回。後來
    有一位警員蔡佐賓帶甲○○的媽媽張景珠來問我說，他兒子是否有一支手錶在我
    這裡，我跟她說，我已經拿去典當了，我就跟她去當舖贖回該錶等語。
五、經查：按告訴人之告訴，係以使被告受刑事追訴為目的，其指訴是否與事實相符
    ，仍應調查其他證據，以資審認，必被害人所述被害情形，無瑕疵可擊，且就其
    他方面調查，又與事實相符，始足據為有罪判決之基礎（最高法院八十一年度台
    上字第三五三九號判例參照）。查本件告訴人甲○○固具狀告訴被告涉嫌竊取其
    勞力士手錶，惟偵查中檢察官並未提訊告訴人以查證其所指訴被告竊盜犯行，是
    否真實。告訴人於本院審理時則稱：該只勞力士手錶，係其交給予被告保管的等
    語（本院卷五十頁）。是其所述前後不一，非無疑問，要難遽採。參以證人張景
    珠於偵查中所證：乙○○帶其到當舖贖回該只勞力士手錶等語。及證人施宗銘於
    偵查中所證：乙○○叫其拿該只手錶去典當，不知乙○○如何取得該手錶等語。
    其二人所為證詞，僅能證明被告有典當該手錶之情事，尚難推論被告有偷竊該手
    錶的行為。綜上所述，參互印證，告訴人之指述既多所不實，證人張景珠、施宗
    銘之證詞亦不足以認定被告有偷竊之行為，自不得僅憑告訴人反覆不一之片面指
    述，即率爾認定被告有竊盜之犯行。且刑事被告依法不負自證無罪之義務，若無
    積極證據足證被告有竊取告訴人手錶等物之行為，縱使被告持該手錶典當，仍不
    能認其有竊盜行為，是被告所辯尚非顯違常情，洵堪採信。據上所陳，本件依調
    查所得證據尚不足以證明被告確有竊盜之犯行，揆諸首開說明，犯罪尚屬不能證
    明，應為無罪之諭知。
據上論斷，應依刑事訴訟法第三百零一條第一項，判決如主文。
中    華    民    國      九十二    年      六        月        五      日
                              臺灣臺南地方法院刑事第六庭
                                  法  官  謝瑞龍
右正本證明與原本無異。
如不服本判決應於送達後十日內向本院提出上訴狀（應附繕本）。
                                  書記官  吳湘婷
中    華    民    國      九十二    年      六        月        六      日


司法院資訊處製作；財團法人民間司法改革基金會備份。
